臺灣桃園地方法院刑事判決　　　　　　　94年度易字第1493號
公　訴　人　臺灣桃園地方法院檢察署檢察官
被　　　告　乙○○
　　　　　　　　　　（現於臺灣桃園看守所羈押中）
上列被告因違反保護令等案件，檢察官原聲請以簡易判決處刑（
94年度偵字第6630號、第7379號）暨移送併辦（94年度偵字第14
807 號），經本院改適用通常程序審理，茲判決如下：
    主  文
乙○○公然侮辱人，處拘役伍拾玖日，如易科罰金以佰元折算
壹日；又以強暴妨害人行使權利，累犯，處有期徒刑伍月；又連
續違反保護令，累犯，處有期徒刑壹年貳月；前開宣告之有期徒
刑部分應執行有期徒刑壹年陸月。
    事  實
一、乙○○曾因違反毒品危害防制條例案件，於民國92年7 月28
    日經本院以92年度易字第697 號判決判處有期徒刑5 月確定
    ，93年3月31日易科罰金執行完畢。
二、乙○○為丙○○之子，二人具有家庭暴力防治法第3 條第3
    款所定之家庭成員關係，惟乙○○不僅不思反哺以報親恩，
    尤不知應自力更生，履向丙○○強索錢財花用，期間遇有不
    遂，竟忿而出諸毀損之概括犯意，首於93年10月上旬某日（
    檢察官誤載為同年月31日），在桃園縣蘆竹鄉○○村○ 鄰○○路51號住處亦屬丙○○所有之房屋，以木質圓凳砸破該址
    房屋3 樓陽台落地門之玻璃，次於同年月22日，復持木質圓
    凳砸毀上址1 樓內側大門之玻璃及板凳，均足以生損害於丙○○。同年月31日，丙○○邀同親友游得勝、游得琳、游文
    華、甲○○等人前去上址住處查看屋門玻璃受損狀況，乙○○見狀，忽又勃然大怒，隨自2 樓衝下1 樓並當著在場多人
    之面前公然對丙○○辱罵稱「幹你娘，為何不早點去死，財
    產才能歸我所有」等語，言罷，且另基於恐嚇之概括犯意，
    握拳作勢擬加毆打，以欲加害身體之事透過行動恫嚇丙○○
    ，使之心生畏懼致生危害於安全。嗣丙○○等一行人乃轉往
    游得勝住處商談因應之道，詎乙○○明知丙○○未帶家門鑰
    匙，若將大門反鎖，丙○○即不得其門而入，猶另萌妨害人
    行使權利之犯意，於是日晚間將上址住處之大門反鎖，待丙○○返家時旋遭反鎖於屋外以致經由大門返家之權利受其妨
    害。迨報警處理並請警通知消防隊前來撬開後門，丙○○方
    得入屋。
三、丙○○因不堪逆子乙○○之擾，遂向本院聲請保護令，經本
    院於93年12月23日核發93年度家護字第890 號民事通常保護
    令，命乙○○不得對被害人丙○○實施身體或精神上不法侵
    害之行為；不得直接或間接對於被害人丙○○為下列之聯絡
    行為：騷擾、通話、通信；應至少遠離被害人丙○○住所（
    地址：桃園縣蘆竹鄉○○村○ 鄰○○路51號、53號）及被害
    人經常出入場所（地址：桃園縣蘆竹鄉○○路81號、83號，
    桃園縣蘆竹鄉○○路150 巷21號，桃園縣蘆竹鄉○○村○○
    街○ 段130 號）至少100 公尺。該保護令除郵寄送達外，並
    委請「桃園縣政府警察局大園分局大竹派出所」警員彭俊華
    於94年1 月23日下午3 時15分親至桃園縣蘆竹鄉○○村○ 鄰
    ○○路51號乙○○住處交其收受，同時亦向之詳為告知保護
    令之內容，詎乙○○悉情後，復別起違反保護令之概括犯意
    ，竟未立即遷出遠離該宅，且承其既有恐嚇之概括犯意，於
    94 年3月24日在上址住處再次對丙○○稱：「你去死，擋我
    財路的人我都要殺了他」等語，以欲加害生命之事言語恫嚇
    之，除復使丙○○心生畏懼致生危害於安全外，並以對之實
    施精神上不法侵害行為之方式違反保護令。當晚11時10分許
    經警持檢察官核發之拘票將之拘提到案且於翌（25）日解送
    「台灣桃園地方法院檢察署（下稱桃園地檢署）」由檢察官
    訊問並釋放後，乙○○仍返回上址而再度違反保護令。同年
    月28日下午4 時15分許，丙○○報警處理，警方隨於同日晚
    間7 時許前去上址逮捕乙○○，待解送「桃園地檢署」經檢
    察官當庭諭知禁止對丙○○實施家庭暴力行為，禁止對丙○○騷擾且令之須於94年4 月1 日前遷出丙○○之住所後，乙○○始於該日遷出上址，惟其後猶無視於禁令及丙○○之反
    對，依然多次進出上址住處，於94年7 月6 日（移送併辦意
    旨書誤載為8 月3 日）更進而遷回居住（上揭無故侵入住居
    部分皆未據告訴及起訴）。迄同年8 月12日凌晨1 時許，乙○○再向丙○○索錢未果因而氣憤難耐，遂又承其既有毀損
    、恐嚇之概括犯意，除砸破該宅1 樓內側大門玻璃足以生損
    害於丙○○外，另向之恫稱：「你們這些人給我小心點，如
    果在我手上，一個一個要死」等語，復以加害生命之事言語
    恐嚇之，再使丙○○心生畏懼致生危害於安全，此外，更揚
    言要以每半小時叫喚一次之方式，使丙○○不得安然入眠，
    採上開實施精神上不法侵害行為及製造使人心生畏怖情境、
    打擾等直接騷擾手段，接續違反保護令。後警據報旋於同日
    凌晨1 時30分許至上址逮獲乙○○。
四、案經被害人丙○○告訴及桃園縣政府警察局大園分局報請台
    灣桃園地方法院檢察署檢察官偵查後聲請以簡易判決處刑暨
    前開分局報請同署檢察官函移本院併案審理，嗣經本院改適
    用通常程序審理。
    理  由
一、前揭犯事實，被告乙○○除辯稱93年10月間2 次砸毀宅門玻
    璃係持用裝水之保特瓶為之，93年10月31日該次並未對告訴
    人丙○○握拳相向，其係迄保護令核發後過4 個月始知有保
    護令之事，於94年4 月1 日遷出後又多次進出上址住處且於
    同年7 月6 日再度遷回係經丙○○之同意等情外，其餘各節
    業據被告於於本院調查、審理時坦認不諱，並經證人丙○○
    、游得勝、甲○○於本院調查時結證甚詳，此外，復有戶口
    名簿影本1 份（見發查卷第6 頁）、94年10月22日拍攝之1
    樓內側大門玻璃破裂、板凳受損及3 樓陽台落地門玻璃破裂
    之照片6 幀（見發查卷第9 頁、第10頁）、94年8 月12日凌
    晨1 時30分許拍攝之1 樓內側大門玻璃破裂之照片2 幀（見
    偵字第14807 號卷第29頁）、本院93年12月23日核發之93年
    度家護字第890 號民事通常保護令影本1 份（見偵字第1480
    7 號卷第18至第19頁）、「桃園縣政府警察局」家庭暴力相
    對人約制告誡書影本1 份（見偵字第14807 號卷第23頁）、
    「桃園縣政府警察局大園分局」保護令執行紀錄表影本1 份
    （見偵字第14807 號卷第24頁）、「桃園地檢署」檢察官於
    94年3 月28日當庭交付之命令影本1 份（見偵字第6630號卷
    ）等文件在卷可憑，稽此可徵被告之上開任意性自白屬實，
    殊值採信。至被告雖執前詞置辯，但查：
（一）被告於94年3 月25日檢察官偵查時即已自承：（有無在93
      年10月間2 次在蘆竹家中砸毀家中落地窗玻璃及桌椅？）
      有，因為我父親他都不理我，所以我有用家裡【椅子砸破
      落地窗玻璃】等語（見偵字第7379號卷第34頁），再參諸
      前述卷存於94年10月22日攝製之宅門玻璃受損情形照片所
      示，在宅門玻璃受損處之近旁確亦丟棄有木質圓凳之情，
      佐此可見被告於偵查中之此部分自白屬實，據而足證其果
      係持木質圓凳毀物之事實，灼然極明。被告辯稱係持裝水
      之保特瓶云云，核屬違實之虛詞，非可採信。
（二）於93年10月31日該次，被告並曾握拳作勢擬加毆打丙○○
      乙節，業據證人丙○○、游得勝、甲○○於本院調查時證
      述明確且互核無異（見本院桃簡字卷94年11月7 日訊問筆
      錄第6 頁、第7 頁、第9 頁），參酌當日其又無視倫常禮
      教，口沒遮攔，竟至當眾以污言穢語辱罵父親丙○○，可
      見斯時其內心係忿怒至極，抑且，於怒火中燒之際，其復
      有動輒對丙○○惡言相向加以恫嚇之情事，由是亦見其秉
      性之狂妄及暴烈無常，因之，於93年10月31日當日，其在
      滿懷忿憤之情緒下，承其一貫之本性猶出前舉，要與常情
      無違，稽此，尤徵丙○○、游得勝、甲○○等人胥相一致
      之證詞為真，是此果見被告有此恐嚇犯行，狀至明確，其
      空言否認，顯在卸責，核非可採。
（三）丙○○於本院調查時經具結後即已證稱：我並沒有同意他
      回來等語（見本院桃簡字卷94年11月7 日訊問筆錄第4 頁
      ），衡情，丙○○要無以自陷偽證罪責之方式以攀誣其子
      即被告之虞，復佐以丙○○係因已無法再忍受被告乖張狂
      放之行徑始聲請保護令欲其遠離本身所住及常留之處，甚
      且，並更三番二次報警前來逮捕被告等情，可見其對被告
      之態度，當宛若視之如牛鬼蛇神般，忌之避之誠恐未及，
      自遑論同意其返家而引魑魅魍魎入門並與之同處一隅矣！
      再徵之被告於警詢自承：他（指告訴人）也知道我進進出
      出的，我有告訴他我住在家中，他沒答好或不好，他沒回
      答等語（見偵字第14807 號卷第11頁），亦見告訴人並無
      明示同意之情，綜此可證被告辯稱於94年4 月1 日遷出後
      又多次進出上址住處且於同年7 月6 日再度遷回係經丙○○同意云云，要屬虛飾之詞，委無足採。至丙○○於被告
      屢進出家門或再度遷回未予立時嚴詞阻止，緣由當如其於
      本院調查時稱：如果不讓他回來，我怕會發生事情，怕他
      會拿刀或什麼等語（見本院桃簡字卷94年11月7 日訊問筆
      錄第4 頁），換言之，係因恐另生更大之事端致己身陷更
      險之境乃予屈意隱忍，如是而已，自未能執此謂丙○○已
      有默示之同意，應予敘明。
（四）證人彭俊華於本院調查時結證稱：（「桃園縣政府警察局
      」家庭暴力相對人約制告誡書、「桃園縣政府警察局大園
      分局」保護令執行紀錄表這兩份文件都有乙○○簽名，是
      否記得你是如何讓他簽名的？）送到他家時請他簽名的，
      我有連同保護令一同交給乙○○，簽名是由乙○○親簽的
      ‧‧‧（保護令執行紀錄表有載明日期是九十四年一月二
      十三日，這日期是何日期？）把保護令及這兩份文件交給
      乙○○的日期‧‧‧（當你把這兩份文件交給乙○○時有
      無告知乙○○保護令的內容及應遵守的事項？）有‧‧‧
      （是否記得當時告知他何事項？）令他離開他的住居所，
      不得靠近被害人使用的某些處所壹佰公尺以內，不得直接
      間接對被害人為騷擾行為‧‧‧（是否記得被告在接獲這
      些文件時是否瞭解你所告知的內容？）他知道‧‧‧（文
      件上面的簽名是何時請他簽的？）是跟被告告知保護令的
      內容及應遵守之事項之後，才讓他簽名的等語（見本院桃
      簡字卷94年11月25日訊問筆錄第2 頁、第3 頁），稽以證
      人甲○○於檢察官偵查中亦結證稱：我是有在一月份時說
      不要吵，不然會執行違反保護令，【也有請派出所跟他（
      指被告）說此事】等語（見偵字第6630號卷第94年4 月28
      日檢察官訊問筆錄），由是可見彭員證稱係於94年1 月23
      日執行保護令時曾向被告詳告保護令內容等語屬實，抑且
      ，被告於本院調查時猶供承該2 份文件上之簽名係其親簽
      等語不諱（見本院桃簡字卷94年8 月26日訊問筆錄第3 頁
      ），既係親簽，當必同時收睹相關文件，因之，自斯時起
      ，其對保護令之內容要屬詳悉而了然於胸，此情殊為鮮明
      ，據上，被告於94年1 月23日即已洞澈深知保護令禁制之
      情，自屬無疑，從而嗣其所為各項違反保護令之舉，顯出
      諸故意之情，彰彰至明。被告辯稱係迄保護令核發後過4
      個月始知云云，明顯非實，不能採信。
    綜述，本件事證已明，被告犯行洵堪認定，應依法論科。
二、按所謂公然厥指不特定人或特定多數人得共見共聞之狀態斯
    意也，是以被告乙○○當著游得勝、游得琳、游文華及甲○○等特定多數人面前以污言穢語辱罵父親丙○○，自屬公然
    為之，是以其此部分所為係犯刑法第309 條第1 項之公然侮
    辱罪。另其砸毀宅門玻璃、板凳等物足以生損害於丙○○部
    分，係犯刑法第354 條之毀損罪。再其以言語或行動恫嚇丙○○，使之心生畏懼致生危害於安全部分，核犯刑法第305
    條之恐嚇危害安全罪。於94年3 月24日對告訴人恫稱：「你
    去死，擋我財路的人我都要殺了他」等語部分，公訴人認係
    犯刑法第309 條第1 項之公然侮辱罪，稍有未洽，起訴法條
    應予變更。次查，強暴係指對被害人施加不法腕力而言，至
    此不法腕力之施加非以肢體之直接接觸為限，若利用器械以
    充為手、足之延伸，亦屬之，因之，被告將上址住處之大門
    反鎖，此際，該門鎖為不啻為其利用之器械而屬手足之延伸
    ，自係其所施加之不法腕力，依前述，當為所採用之強暴手
    段，該手段且於丙○○欲返家之際即時發揮阻遏丙○○行使
    經由大門返家之權利，故核被告此部分係該當刑法第304 條
    第1 項之強制罪。被告為告訴人丙○○之子，有戶口名簿影
    1 份存卷可憑，2 人間具有家庭暴力防治法第3條 第3 款所
    定之家庭成員關係，是以被告對其家庭成員即告訴人實施前
    述各項身體或精神上不法侵害之行為而成立上揭諸罪，核屬
    家庭暴力罪。再者，被告於詳悉保護令之內容後，未立即遷
    出遠離上址住處，期間，於94年3 月24日向丙○○言語恫嚇
    而對之實施精神上不法侵害之行為，嗣遷出後猶多次進出住
    處，更於94年7 月6 日遷回居住，迨同年8 月12 日 凌晨1
    時許，猶以毀物、恐嚇、不使入眠等方式對丙○○實施精神
    上不法侵害行為及製造使人心生畏怖情境、打擾等直接騷擾
    手段，此各舉胥違反保護令禁止之旨，是其此部分所為則犯
    家庭暴力防治法第50條之違反保護令罪。於94年8 月12日凌
    晨1 時許該次，被告固係出諸不同手段違反保護令，惟其係
    於緊密之時間內，在同一場所利用同一機會相續為之，各次
    違反保護令行為之獨立性，依社會通念視之，顯然極為薄弱
    ，是以其自係基於單一違反保護之犯意接續而為，當僅構成
    一罪，應予敘明。其先後有多次毀損、恐嚇、違反保護令之
    犯行，各時間緊接，構成要件相同，顯出於概括犯意反覆為
    之，皆應依連續犯之規定以一罪論，並依法加重其刑。又查
    ，被告曾有如事實欄所載之犯罪科刑執行情形，有台灣高等
    法院被告前案紀錄表1 份在卷可按。其受有期徒刑執行完畢
    後，於5 年內再犯除公然侮辱罪以外之其餘各項有期徒刑以
    上之罪，胥為累犯，均應依法加重其刑，所犯毀損、恐嚇及
    違反保護令等3 罪，並皆應依法遞加重之。另查，被告於違
    反保護令時，兼有同時違犯毀損或恐嚇罪之情事，屬一行為
    觸犯數罪名，應依想像競合犯之規定，從一重之違反保護令
    罪處斷。至其所犯公然侮辱、強制及違反保護令此3 罪間，
    則犯意各別，構成要件迥異，應分論併罰。公訴人認「公然
    侮辱、強制罪間，有方法、結果之牽連關係」，容有誤會，
    應予敘明。被告於93年10月31日握拳作勢欲毆打告訴人、94
    年8 月12日口出「你們這些人給我小心點，如果在我手上，
    一個一個要死」等語恫嚇告訴人之此2 次恐嚇犯行、詳悉保
    護令後未立即遷出上址住處、遷出後復多次進出該址及於94
    年7 月6 日又遷回居住之多次違反保護令犯行暨94年8 月12
    日之該次毀損犯行，雖均未經起訴，惟此與已起訴且經本院
    論罪之其餘各次恐嚇、毀損、違反保護令等犯行間，既有連
    續犯之裁判上一罪關係，自為起訴效力所及，本院應併予審
    判。審酌被告不僅不思反哺以親恩，既已成年且四肢健全，
    詎不知自力更生，反一再向年邁之老父即告訴人索財花用，
    忝不知恥，莫甚於此，於遇有不遂即動輒毀物俾宣洩對告訴
    人之不滿情緒，不寧唯是，更進而當眾對告訴人以污言穢語
    任意羞辱，至此，尚嫌未足，復以言語或動作相恫嚇，甚將
    之反鎖於屋外，行徑之囂張、狂妄，違逆倫常禮教之極，已
    無能出其左右，尤有進者，既悉保護令之內容，竟仍無視於
    禁令，一再違反，嗣經檢察官當庭告誡及諭令後，亦復如是
    ，一仍舊貫，直視法院核發之保護令如廢紙一張，其蔑法鄙
    制之心，躍然於形，惡性極重，於本院審理期間猶再三怨尤
    且歸咎於他人，完全欠缺反思自省之心，毫無知錯悛悔之意
    ，斥之為執迷不悟，冥頑不靈，誠不為過，自應嚴予懲處，
    方能使之銘記在心，莫敢須庾或忘俾免再犯，並兼杜頑徒劣
    輩蠢倖效优之心等情狀，分別量處如主文所示之刑，並就所
    處拘役部分諭知易科罰金之折算標準，宣告之有期徒刑部分
    則定其應執行之刑。
三、被告持以毀物之木質圓凳，固為供犯罪所用之物，惟無證據
    可證明係屬之所有復非違禁物，依法自不得諭知沒收，在此
    敘明。
四、本件檢察官原聲請以簡易判決處刑，惟經本院認有刑事訴訟
    法第451 條之1 第4 項但書第1 款所定之情形，依同法第45
    2 條規定，應改適用通常程序審判之，末此敘明。
據上論斷，應依刑事訴訟法第452 條、第299 條第1 項前段，家
庭暴力防治法第50條，刑法第11條前段、第56條、第304 條第1
項、第305 條、第309 條第1 項、第354 條、第41條第1 項前段
、第47條、第51條第5 款，罰金罰鍰提高標準條例第1 條前段、
第2 條，判決如主文。
本案經檢察官趙燕利到庭執行職務。
中　　華　　民　　國　　94　　年　　12　　月　　26　　日
                刑事第十一庭    審判長法  官　蔡榮澤
                                      法  官  何俏美
                                      法  官  魏于傑
上正本證明與原本無異。
如不服本判決，應於送達後10日內，向本院提出上訴狀。
                                      書記官  陳奕珽
中　　華　　民　　國　　94　　年　　12　　月　　26　　日
附本件論罪科刑依據之法條：
中華民國刑法
第304條第1項
以強暴、脅迫使人行無義務之事或妨害人行使權利者，處三年以
下有期徒刑、拘役或三百元以下罰金。
第305條
以加害生命、身體、自由、名譽、財產之事，恐嚇他人致生危害
於安全者，處二年以下有期徒刑、拘役或三百元以下罰金。
第309條第1項
公然侮辱人者，處拘役或三百元以下罰金。
第354條
毀棄、損壞前二條以外之他人之物或致令不堪用，足以生損害於
公眾或他人者，處二年以下有期徒刑、拘役或五百元以下罰金。
家庭暴力防治法第50條
違反法院依第 13 條、第 15 條所為之下列裁定者，為本法所稱
之違反保護令罪，處3 年以下有期徒刑、拘役或科或併科新台幣
10萬元以下罰金︰
一  禁止實施家庭暴力行為。
二  禁止直接或間接騷擾、接觸、通話或其他連絡行為。
三  命遷出住居所。
四  遠離住居所、工作場所、學校或其他特定場所。
五  命完成加害人處遇計畫：戒癮治療、精神治療、心理輔導或
    其他治療、輔導。
